【裁判字號】    89,訴,193
【裁判日期】    890816
【裁判案由】    偽造文書
【裁判全文】
臺灣士林地方法院刑事判決                          八十九年度訴字第一九三號
    公  訴  人  臺灣士林地方法院檢察署檢察官
    被      告  乙○○
    （原名陳盛竹）
右列被告因偽造文書案件，經檢察官提起公訴 (八十八年度偵字第一二０九一號)，
本院判決如左：
    主  文
乙○○連續行使偽造私文書，足以生損害於公眾及他人，處有期徒刑柒月，緩刑參年
。偽造之民國八十五年十月二十一日（如附表編號一）房屋租賃契約書上之「陳盛正
」署押壹枚、「丙○○」署押壹枚暨偽造之民國八十五年十月二十一日（如編號附表
二）房屋租賃契約書壹份均沒收。
    事  實
一、乙○○（原名陳盛竹，於民國八十八年二月五日更名為乙○○）於民國八十五年
    十月二十三日向昇柏橡膠工業有限公司（以下稱昇柏公司）承租臺北市○○區○○街七十七號房屋，擬作為籌備成立安養中心之用，嗣因昇柏公司不願配合辦理
    申請，雙方發生糾紛，並因乙○○所持有之原雙方所訂租賃契約書遍尋不著，乙○○為辦理相關申請手續，竟基於概括犯意，於八十八年三月間某日，在上開承
    租房屋內，明知為不實之事項，擅自以「陳盛正」為出租人、「乙○○」為承租
    人、「丙○○」為連帶保證人之偽造八十五年十月二十一日房屋租賃契約書一份
    （如附表編號一所載），並未經甲○○（原名陳盛正）、丙○○同意，持渠等因
    辦理勞保需要而存放於乙○○處之印章盜蓋於偽造之契約書，及偽簽「陳盛正」
    、「丙○○」之署押於其上，進而於八十八年三月十九日持該偽造之契約書向臺
    北市政府北投區戶政事務所辦理戶籍遷入登記，使臺北市政府北投區戶政事務所
    所屬公務員將此不實事項登載於職務上所掌之戶口名簿上，足以生損害於甲○○
    、丙○○及臺北市政府北投區戶政事務所戶政登記之正確性。嗣繼於八十八年六
    月間某日，仍於上開承租房屋內，乙○○又擅自以「丁○○」為出租人、「明華
    安養心籌備處」為承租人、「陳盛竹」為連帶保證人，偽造八十五年十月二十一
    日之房屋租賃契約一份（如附表編號二所載），並未經丁○○同意，持丁○○原
    先存放於乙○○處之印章盜蓋印文，及偽簽「丁○○」署押於其上，進而於八十
    八年七月十三日持之向臺北市政府社會局申請辦理「臺北市私立啟愛老人日間照
    護中心」之設立登記，足以生損害於丁○○及臺北市政府社會局辦理設立登記之
    正確性，惟因申請條件不符合而於八十八年七月二十九日經臺北市政府社會局以
    北社四字第八八二四四八三八００號函將所送相關資料（包括附表編號二之房屋
    租賃契約書）全卷退回。
二、案經昇柏公司告發由臺灣士林地方法院檢察署檢察官偵查起訴。
    理  由
一、訊據被告乙○○對於右開犯罪事實坦承不諱，並經告發人昇柏公司代表人即被害
    人丁○○、代理人戊○○於偵查中指述明確，又核與證人甲○○、丙○○於本院
    審理中證述情節相符。此外，復有被告與昇柏公司訂立之租賃契約書影本一份、
    偽造八十五年十月二十一日之房屋租賃契約書影本二份（其中如附表編號一有影
    本附於偵查卷第二十四頁、第二十五頁；如附表編號二有影本附於偵查卷第二十
    頁至第二十三頁）、臺北市政府社會局八十九年六月十三日北市社四字第八九二
    四０九四八００號函、臺北市北投區戶政事務所八十九年六月十三日北市投戶字
    第八九六０七二一四００號函附遷入戶籍登記申請書影本各一份及戶籍謄本在卷
    可證。是本件事證明確，被告犯行自堪認定，應予依法論科。
二、核被告所為偽造附表編號一之租賃契約書進而持以向戶政機關申辦戶籍遷移之行
    為，係犯刑法第二百十六條、第二百十條行使偽造私文書罪，其明知為不實之事
    項，而使承辦戶籍管理之公務員據該偽造之租賃契約書而將被告之戶籍遷入所承
    租房屋地址，足以生損害於昇柏公司及戶政管理之正確性，另犯有刑法第二百十
    四條之使公務員不實登載罪。所為偽造附表編號二之租賃契約書進而持向臺北市
    政府社會局申辦安養中心之行為，係犯刑法第二百十六條、第二百十條行使偽造
    私文書罪。被告偽造如附表編號一之契約書而偽造甲○○、丙○○署押，並盜用
    渠等印文，及偽造附表編號二之契約書而偽造丁○○署押並盜用其印文於租賃契
    約書上，而持以行使，其偽造署名、盜用印文之行為均為偽造私文書之部分行為
    ，而偽造私文書後進而持以行使，偽造之低度行為均應為行使之高度行為所吸收
    ，均不另論罪。被告偽造附表編號一租賃契約書而犯前開行使偽造私文書與使公
    務員不實登載二罪間，有目的、方法之牽連關係，為牽連犯，應從一重論以行使
    偽造私文書罪。又被告先後二次行使偽造私文書之行為間，時間密接，所犯為構
    成要件相同之罪，顯係基於概括犯意為之，為連續犯，應依刑法第五十六條規定
    ，以一罪論，並加重其刑。公訴人雖就被告偽造附表編號一租賃契約進而持以向
    戶政機關申請戶籍遷入之行為，並未論訴及於涉犯刑法第二百十四條之使公務員
    不實登載罪，惟該部分行為既經載明於起訴書犯罪事實欄，本院自得併予審究。
    至公訴意旨所指被告涉嫌偽造「丁○○」、「陳盛正」、「丙○○」印文進而持
    以行使部分，訊之被告堅決否認有何偽刻印章之行為，辯稱：「丁○○」印章是
    因丁○○為避免需配合其他建設局、建管處申辦事宜往返不便，而同意由其代刻
    印章一枚作為申請安養中心核准所需之用，至於「陳盛正」、「丙○○」印章，
    是因為甲○○、丙○○在我公司上班，為辦理勞保，遂將印章交由我保管等語。
    經核：告訴人昇柏公司固指述被告係偽造丁○○之印章而持以行使，惟本院審理
    中傳喚告訴人昇柏公司代表人丁○○、代理人戊○○均因遷移無法送達，是對於
    告訴人所為指述尚無從於審理中為進一步之查證，而被告所辯情節，衡情申辦手
    續繁瑣，丁○○為免勞頓委由被告代刻印章一枚使用，經核亦非無可能，爰為有
    利於被告之認定。而甲○○、丙○○亦均於本院審理中證述確曾同意由被告代刻
    印章及保管，是應認為被告此部分所辯為可採。則被告使用之「丁○○」、「陳
    盛正」、「丙○○」印章既均係丁○○、甲○○、丙○○同意代刻並留存於被告
    處，而其以前開印章盜蓋於房屋租賃契約書上，所產生之印文亦不能認為係屬偽
    造。公訴意旨論訴被告涉嫌偽造印文罪尚有誤會，惟公訴人既以此部分如構成犯
    罪應為行使偽造私文書之高度行為所吸收，不另論罪，謹特於此處併予敘明。爰
    審酌被告係因原訂租賃契約書未能尋獲而起意偽造，及其犯罪手段、目的、所生
    危害並其犯罪後坦承犯行態度良好等一切情狀，量處如主文所示之刑。又被告前
    未曾受有期徒刑以上刑之宣告，此有臺灣高等法院被告全國前案記錄表、臺灣高
    等法院檢察署刑案記錄簡覆表各一份在卷可稽，本院審以被告係因一時失慮而罹
    犯刑章，而其犯後頗有悔意，經此偵、審程序及刑之宣告當知警惕而無再犯之虞
    ，認前開刑之宣告以暫不執行為適當，爰並宣告緩刑三年以啟自新。被告偽造附
    表編號一之租賃契約書業經被告提出於戶政機關以行使，已不能認為係屬被告所
    有，無庸宣告沒收，惟偽造房屋租賃契約書上被告所偽造之「陳盛正」、「丙○○」署押各壹枚，應依刑法第二百十九條之規定宣告沒收。另被告偽造之附表編
    號二租賃契約書（包括其上之偽造署押、盜用之印文），雖被告陳稱該房屋租賃
    契約書於遷離上址租賃處時已經遺失，惟既有告訴人提出之影本附於卷內，且無
    證據證明業已滅失，故仍應依刑法第三十八條第一項第二款之規定宣告沒收。
據上論斷，應依刑事訴訟法第二百九十九條第一項前段、刑法五十六條、第二百十六
條、第二百十條、第二百十四條、第五十五條、第七十四條第一款、第二百十九條、
第三十八條第一項第二款、罰金罰鍰提高標準條例第一條前段，判決如主文。
本案經檢察官徐文豪到庭執行職務。
中      華      民      國      八十九      年      八      月  十六    日
                                臺灣士林地方法院刑事第一庭
                                    審判長法  官
                                          法  官
                                          法  官
右正本證明與原本無異
如不服本判決應於送達後十日內向本院提出上訴狀
                                    書記官
中      華      民      國      八十九      年      八      月    五    日
附錄本案論罪科刑法條：
刑法第二百十六條、第二百十條、第二百十四條


司法院資訊處製作；財團法人民間司法改革基金會備份。
